【裁判字號】    97,易,3318
【裁判日期】    970922
【裁判案由】    賭博等
【裁判全文】
臺灣臺中地方法院刑事判決              97年度易字第3318號
公  訴  人  臺灣臺中地方法院檢察署檢察官
被      告  甲○○
                    號
            乙○○
上列被告因賭博等案件，經檢察官聲請簡易判決處刑（九十七年
度偵字第一二九二六號），經本院臺中簡易庭認為不宜逕以簡易
判決處刑，簽由本院刑事庭依通常程序審理（九十七年度中簡字
第二五八九號），本院判決如下：
    主    文
甲○○共同違反未依電子遊戲場業管理條例規定辦理營利事業登
記，不得經營電子遊戲場業之規定，處拘役拾日，如易科罰金
，以新臺幣壹仟元折算壹日。扣案如附表所示之物，均沒收。
乙○○共同違反未依電子遊戲場業管理條例規定辦理營利事業登
記，不得經營電子遊戲場業之規定，累犯，處拘役肆拾日，如易
科罰金，以新臺幣壹仟元折算壹日。扣案如附表所示之物，均沒
收。
    犯罪事實
一、乙○○前於民國九十五年間因恐嚇案件，經臺灣南投地方法
    院於九十五年八月九日以九十五年度訴字第二七二號判處有
    期徒刑六月，並於九十五年十二月十四日確定，而於九十六
    年二月十五日易科罰金執行完畢。詎仍不知悔改，其與甲○
    ○均明知未依電子遊戲場業管理條例規定辦理營利事業登記
    者，不得經營電子遊戲場業，且甲○○所經營位於臺中市○
    ○區○○路三段一一六之六號一樓之「21便利商店」尚未依
    電子遊戲場業管理條例規定辦理營利事業登記，竟仍與甲○
    ○共同基於經營電子遊戲場業之單一犯意聯絡，自九十七年
    五月一日起，由乙○○在甲○○所經營之上開便利商店門口
    前，擺放落物口及天車橫桿均已施工移位且平臺已架高而改
    裝過之選物販賣機四臺供不特定人把玩，並按月支付四千元
    租金予甲○○，而共同經營上開電子遊戲場。上開電子遊戲
    機之遊戲方式則為顧客投入新臺幣（下同）十元硬幣後，即
    可以操作搖桿之方式控制該機臺內之夾物機具夾取置於機臺
    內之物品一次，若成功夾取其內擺放之物品，並順利擲入出
    口時，該物品即歸顧客所有或得以憑綑綁在該物上之兌換卷
    向乙○○兌換兌換卷上所示之物品；若未夾中，則須重新投
    入十元硬幣方可繼續進行遊戲，藉此方式經營供不特定人暫
    時娛樂之電子遊戲場業。嗣於九十七年五月二十一日下午八
    時許，為警在上址查獲，並扣得乙○○所有，供犯罪所用如
    附表編號一至十八所示之物，及因犯罪所得如附表編號十九
    所示之機臺內現金七百元。
二、案經臺中市警察局第三分局報請臺灣臺中地方法院檢察署檢
    察官偵查起訴。
    理    由
一、上揭犯罪事實，業據被告甲○○及乙○○於警詢、偵訊及本
    院審理中坦承不諱，並有彰化縣自動販賣商業同業公會九十
    四年十月十一日台自動第十八號函、經濟部九十六年四月三
    日經商字第０九六０二０三七三九０號函影本（詳見警卷第
    二二至二五頁）、查獲現場照片及扣案證物照片（詳見警卷
    第三五至四四頁、九十七年度偵字第一二九二六號偵查卷第
    十一至十六頁）、查扣賭博性電動玩具暫存保管條（詳見警
    卷第四五頁、九十七年度偵字第一二九二六號偵查卷第十七
    頁）、內部現場圖、查獲現場地點平面圖（詳見警卷第四六
    至第四七頁）及臺中市政府營利事業登記證等附卷可稽，且
    有如附表所示之物扣案可佐，足認被告之自白，核與事實相
    符，應堪採信。本案事證明確，被告二人之上開犯行，均堪
    予認定。
二、按未依電子遊戲場業管理條例規定辦理營利事業登記者，不
    得經營電子遊戲場業，電子遊戲場業管理條例第十五條定有
    明文。又未經辦理營利事業登記，於密切接近之一定時間內
    ，經營電子遊戲場之行為，係基於同一之經營電子遊戲場為
    業務之犯意，而反覆所為者，無非執行業務所當然，於行為
    概念上，應認屬包括一罪。所謂電子遊戲場「業」，指「業
    務」而言。刑法上所謂業務，係以事實上執行業務者為標準
    ，指以反覆同種類之行為為目的之社會的活動而言；執行此
    項業務，縱令欠缺形式上之條件，仍無礙於業務之性質。因
    此不論該事業是否「專營」電子遊戲場業，亦不問經營是否
    需達「一定之規模」，即使於原本所營事業外，兼營電子遊
    戲場業，或所經營之電子遊戲場不具相當之規模，亦無礙於
    電子遊戲場業管理條例相關規定之適用（最高法院九十年臺
    非字第二七六號判例參照）。查被告甲○○、乙○○未依電
    子遊戲場業管理條例之規定辦理電子遊戲場業營利事業登記
    ，在「21便利商店」門口前擺放經改裝過之選物販賣機供不
    特定人把玩，核渠等所為，均係違反電子遊戲場業管理條例
    第十五條之規定，應依同條例第二十二條規定論處。被告甲
    ○○及乙○○二人就上開犯行間，有犯意聯絡及行為分擔，
    應論以共同正犯。被告二人自九十七年五月一日至同年月二
    十一日止，接續多日經營電子遊戲場業，然依社會客觀通念
    ，堪認符合一個反覆、延續性之行為觀念，在刑法評價上，
    應僅成立「集合犯」之包括一罪，而論以一個違反電子遊戲
    場業管理條例第二十二條之罪。又被告乙○○前於九十五年
    間因恐嚇案件，經臺灣南投地方法院於九十五年八月九日以
    九十五年度訴字第二七二號判處有期徒刑六月，並於九十五
    年十二月十四日確定，而於九十六年二月十五日易科罰金執
    行完畢，有臺灣高等法院被告前案紀錄表在卷可查，其於有
    期徒刑執行完畢後五年以內故意再犯本件有期徒刑以上之罪
    ，為累犯，應依刑法第四十七條第一項之規定加重其刑。爰
    分別審酌被告甲○○、乙○○未依規定申請擺設上開電子遊
    戲機具已影響社會風氣及政府行政管理，惟渠等犯罪之動機
    、目的尚屬單純，且渠等犯罪手段平和，所擺設之電子遊戲
    機具僅有四臺，擺設時日尚短，對社會所生危害尚輕，及犯
    罪後業均坦承犯行，態度均尚稱良好等一切情狀，各量處如
    主文所示之刑，並均諭知易科罰金之折算標準。末以，扣案
    如附表所示之物，均係被告乙○○所有，且供上開犯罪所用
    （編號一至十八所示之物）或因上開犯罪所得（編號十九所
    示之現金七百元）之物，業據被告甲○○及乙○○供承在卷
    ，爰依刑法第三十八條第一項第二款、第三款之規定，均宣
    告沒收。
三、公訴意旨另以：被告甲○○及乙○○共同基於賭博之犯意聯
    絡，於前揭時、地擺放上開改裝過之選物販賣機四臺，供不
    特定顧客把玩賭博，其賭博方式為參與賭博之人每投入十元
    硬幣一枚可把玩一次，利用機臺操作桿夾置於機臺內之綑綁
    兌換卷之錶架或加鐵娃娃等物品，如夾中可憑兌換卷向被告
    乙○○兌換兌換卷上所示之物品，未夾中則投入之賭資即遭
    機具沒收，歸被告乙○○所有，被告乙○○並按月支付被告
    甲○○四千元租金。因認被告甲○○、乙○○尚涉犯刑法第
    二百六十六條第一項前段之普通賭博罪嫌及第二百六十八條
    之意圖營利聚眾賭博罪嫌云云。按犯罪事實應依證據認定之
    ，無證據不得認定犯罪事實；又不能證明被告犯罪或其行為
    不罰者，應諭知無罪之判決，刑事訴訟法第一百五十四條第
    二項及第三百零一條第一項分別定有明文。經查，被告二人
    所提供上開改裝過之選物販賣機雖非採對價取物方式，而與
    單純之選物販賣機有別，核屬電子遊戲機具無訛，已如前述
    ，然顧客是否取得物品，仍取決於顧客把玩機器之技術及熟
    練程度，則顧客把玩上開選物販賣機之行為是否具有射倖性
    ，而與賭博罪之構成要件相符，已非無疑。退步以言，縱認
    擺設上開電子遊戲機具供不特定人把玩，因仍屬以未知之不
    確定事實，以決勝負，爭取財物輸贏之行為，亦即為具有射
    倖性之賭博行為；然按刑法第二百六十六條第一項但書明定
    ：以供人暫時娛樂之物為賭者，不在此限，亦即縱所為符合
    賭博罪之構成要件，然若在客觀上認定係具娛樂性質，而非
    以博取財物為主要目的之賭博行為，亦難以賭博罪相繩。至
    判斷是否為所謂「供人暫時娛樂之物為賭者」，應審酌當前
    社會一般觀念而為認定，以期與國民法感情相契合，參以電
    子遊戲場業管理條例第十四條第一項：「電子遊戲場業得提
    供獎品，供人兌換或直接操作取得；限制級電子遊戲場每次
    兌換或取得獎品之價值不得超過新台幣二千元；普通級電子
    遊戲場每次兌換或取得獎品之價值不得超過新台幣一千元。
    」及第二項第一款：「電子遊戲場業之兌換，不得有下列各
    款之行為：一、提供現金、有價證券或其他通貨為獎品。」
    之規定，應認若所提供之獎品（不含現金、有價證券或其他
    通貨）未超過前開規定之兌獎上限，亦即尚屬價微之物，在
    客觀上即屬所謂「供人暫時娛樂之物」。而查，本件改裝過
    之選物販賣機，其把玩之結果僅能取得物品或憑兌換卷兌換
    其上所示之物品，不可兌換現金等情，業據被告甲○○及乙
    ○○於審理中供述甚詳，且互核相符，又遍查本案卷證，復
    未見員警於上開便利商店現場有何查獲兌換現金之實證，準
    此，被告甲○○及乙○○二人辯稱渠等未提供兌換現金一節
    ，堪先認定屬實。又查，上開機臺內所擺放如附表編號一至
    十八所示之物品或提供兌換物品之價值乃為數十元至數百元
    不等，顯均未超過電子遊戲場業管理條例第十四條第一項規
    定之兌獎上限等情，有查獲現場照片存卷足參及如附表所示
    之物扣案足證，揆諸上開說明，自堪認被告二人辯稱渠等擺
    設之上開機臺並非以博取財物為主要目的，在客觀上尚係具
    娛樂性質，而屬於供人暫時娛樂之物等語，洵屬有據。基上
    ，足認被告二人上開所為，當無成立賭博罪嫌，甚或意圖營
    利聚眾賭博罪嫌之餘地。此外，復查無其他積極證據足認被
    告甲○○及乙○○有何公訴意旨所指之賭博及意圖營利聚眾
    賭博之犯行，原應為無罪之判決；惟因公訴意旨認此等部分
    與前揭經論罪科刑之犯罪事實，具有想像競合犯之裁判上一
    罪關係，是爰不另為無罪之諭知，併此敘明。
據上論斷，應依刑事訴訟法第四百五十二條、第二百九十九條第
一項前段，電子遊戲場業管理條例第二十二條，刑法第十一條前
段、第二十八條、第三十八條第一項第二款、第三款、第四十一
條第一項前段、第四十七條第一項，判決如主文。
中    華    民    國    97    年    9     月    22    日
                  刑事第一庭  法  官  許惠瑜
以上正本證明與原本無異。
如不服本判決，應於收受送達後10日內向本院提出上訴書狀（應
敘述具體理由並附繕本）。
上訴書如未敘述理由，應於上訴期間屆滿後20日內補提理由書於
本院。
中    華    民    國    97    年    9     月    22    日
                              書記官  陳佳君
附表：
  ┌───┬────────────────┬────┐
  │編號  │扣押物品名稱                    │數量    │
  ├───┼────────────────┼────┤
  │一    │改裝過之選物販賣機（均含IC板）  │四臺    │
  ├───┼────────────────┼────┤
  │二    │遙控直升機                      │二臺    │
  ├───┼────────────────┼────┤
  │三    │洋娃娃                          │一組    │
  ├───┼────────────────┼────┤
  │四    │電視遊樂器                      │二臺    │
  ├───┼────────────────┼────┤
  │五    │小型紅外線直升機                │一臺    │
  ├───┼────────────────┼────┤
  │六    │MP3數位播放機                   │二臺    │
  ├───┼────────────────┼────┤
  │七    │招財進寶娃娃                    │一個    │
  ├───┼────────────────┼────┤
  │八    │綑貼不明編號兌換卷之錶架        │十七個  │
  ├───┼────────────────┼────┤
  │九    │捆貼不明編號兌換卷之加鐵娃娃    │一個    │
  ├───┼────────────────┼────┤
  │十    │手錶                            │十一只  │
  ├───┼────────────────┼────┤
  │十一  │泰迪熊娃娃                      │一隻    │
  ├───┼────────────────┼────┤
  │十二  │長江七號公仔                    │三十八隻│
  ├───┼────────────────┼────┤
  │十三  │長江七號公仔錢包                │六個    │
  ├───┼────────────────┼────┤
  │十四  │布娃娃                          │十一隻  │
  ├───┼────────────────┼────┤
  │十五  │隨身DVD播放機                   │一臺    │
  ├───┼────────────────┼────┤
  │十六  │捆貼不明編號兌換卷之布娃娃      │五隻    │
  │      │                                │        │
  ├───┼────────────────┼────┤
  │十七  │桌上型小夜燈                    │一個    │
  ├───┼────────────────┼────┤
  │十八  │造型喇叭                        │一個    │
  ├───┼────────────────┼────┤
  │十九  │現金                            │七百元  │
  └───┴────────────────┴────┘
附錄本案論罪科刑法條全文：
電子遊戲場業管理條例第15條
未依本條例規定辦理營利事業登記者，不得經營電子遊戲場業。
電子遊戲場業管理條例第22條
違反第十五條規定者，處行為人一年以下有期徒刑、拘役或科或
併科新臺幣五十萬元以上二百五十萬元以下罰金。


司法院資訊處製作；財團法人民間司法改革基金會備份。
